臺灣新北地方法院板橋簡易庭民事判決
110年度板簡字第781號
原      告  周司凱  
            李嘉香  
共      同
訴訟代理人  林晉宏律師
被      告  新北市私立實踐幼兒園


法定代理人  褚玉霞  
被      告  周思夢  
共      同
訴訟代理人  盧國勳律師
複  代理人  陳建文律師
上列當事人間請求損害賠償事件，本院於民國111年4月29日言詞
辯論終結，判決如下︰
    主      文
原告之訴及假執行之聲請均駁回。
訴訟費用由原告負擔。
    事實及理由
一、原告主張：
　㈠原告2人之未成年子周○星(真實姓名詳卷，下稱甲男)就讀被
    告丙○○○○○○○○○(下稱實踐幼兒園)，由被告乙○○負責照料。
    詎被告乙○○身為幼教老師，實際照顧甲男，並參與教導甲男
    ，然於民國108年1月16日未能善盡職責保護、照料甲男，且
    對甲男為捏臉、摑掌及毆打等行為，致甲男在被告實踐幼兒
    園受有雙臉瘀挫傷、後頸瘀挫傷、雙下肢多處挫傷之傷害。
　㈡被告乙○○雖經臺灣新北地方檢察署檢察官以109年度偵字第23
    6號為不起訴處分在案，惟被告乙○○承認確因過失致甲男受
    傷，該不起訴處分書僅係證明係被告乙○○非故意對甲男為傷
    害行為，是以，被告實踐幼兒園、乙○○既係受託對甲男為保
    護、照料之人，卻未盡其責，致甲男受有前揭傷害，自難脫
    過失傷害之責。原告依民法第184條第1項前段、第188條、
    第195條第3項規定，得請求被告連帶賠償。
　㈢又被告違反幼兒教育及照顧法第26條第1項：「幼兒進入及離
    開教保服務機構時，該機構應實施保護措施，確保其安全。
    」、同法第25條第2項：「教保服務機構就下列事項訂定管
    理規定、確實執行，並定期檢討改進：一、環境、食品安全
    與衛生及疾病預防。二、安全管理。三、定期檢修各項設施
    安全。四、各項安全演練措施。五、緊急事件處理機制。」
    、同法第15條第1項：「除本法另有規定外，教保服務機構
    應進用具教保服務人員資格，且未有教保服務人員條例第12
    條第1項所列情事者，從事教保服務。」，及教保服務人員
    條例第26條第2項：「未具教保服務人員資格者，不得在幼
    兒園從事教保服務。」規定，原告依民法第184條第2項、第
    188條第1項規定，得請求被告連帶賠償。
　㈣為此，爰依民法第184條第1項前段、第2項、第188條、第195
    條第3項規定，請求被告連帶賠償損害。並聲明：⒈被告應連
    帶給付原告各新臺幣(下同)250,000元，及自起訴狀繕本送
    達翌日起至清償日止，按週年利率5%計算之利息。⒉願供擔
    保請准宣告假執行。　
二、被告答辯要旨：
　㈠被告否認甲男所受傷勢係於108年1月16日在被告實踐幼兒園
    内所生，又被告乙○○未對甲男為任何傷害行為，致甲男受有
    前開傷勢，原告所提出甲男診斷證明書所載傷勢與被告乙○○
    之行為間無因果關係。
　㈡另觀之臺灣新北地方檢察署檢察官109年度偵字第236號不起
    訴處分書，可知甲男當時僅有臉紅紅，未受有原告所稱前開
    傷勢，且原告甲○○前往被告實踐幼兒園接送甲男時，被告乙
    ○○亦僅告知臉紅紅乙事，原告徒以冰敷與擦藥乙事，遽認前
    開傷勢均為被告乙○○造成，應屬無據。又依上開不起訴處分
    書，可見被告乙○○並無任何傷害甲男，致甲男受有前開傷勢
    之行為，原告亦曾於108年1月17日至被告實踐幼兒園查看監
    視錄影畫面，然未發現被告乙○○有故意傷害甲男之行為，不
    能排除甲男係因在家嬉鬧受有前開傷勢，且被告乙○○於知悉
    甲男雙臉通紅時，已立即為其冰敷、擦藥，原告主張被告未
    能善盡職責保護、照料甲男云云，應屬無據，則原告依民法
    第184條第1項、第195條第3項規定，請求被告連帶負損害賠
    償責任，應無理由。又縱認被告乙○○該當民法第184條第1項
    ，然原告係主張被告乙○○侵害甲男個人之身體、健康法益，
    並非侵害原告2人與甲男間之父母與子女間之身分法益，是
    原告依民法第195條第3項規定，請求被告連帶賠償，亦屬無
    據。
　㈢被告乙○○雖經新北市政府認定其違反幼兒教育及照顧法第25
    條第1項、教保服務人員條例第26條規定，然被告乙○○是否
    不具教保服務人員資格與甲男之損害結果發生間，除無因果
    關係外，且甲男所受前開傷勢亦經臺灣新北地方檢察署檢察
    官為前開不起訴處分書，原告以被告乙○○違反幼兒教育及照
    顧法第26條第1項、第25條第2項、第15條第1項、教保服務
    人員條例第26條第2項規定為由，遽認被告依民法第184條第
    2項規定，應負損害賠償責任，為無理由。又縱認甲男所受
    前開傷勢係發生於被告實踐幼兒園內，然系爭事故之性質除
    具有突發性而無法加以避免外，且被告乙○○亦無預見可能性
    ，且甲男所受之傷害係因其玩弄門把所致，亦與有過失。
　㈣並聲明：⒈原告之訴駁回。⒉如受不利判決，願供擔保請准宣
    告免為假執行。
三、法院之判斷：
　㈠按因故意或過失，不法侵害他人之權利者，負損害賠償責任
    ；違反保護他人之法律，致生損害於他人者，負賠償責任，
    民法第184條第1項前段、第2項分別定有明文。次按當事人
    主張有利於己之事實者，就其事實有舉證之責任，民事訴訟
    法第277條前段亦有明文。又民事訴訟如係由原告主張權利
    者，應先由原告負舉證之責，若原告先不能舉證，以證實自
    己主張之事實為真實，則被告就其抗辯事實即令不能舉證，
    或其所舉證據尚有疵累，亦應駁回原告之請求（最高法院17
    年上字第917號判例意旨參照）。再按侵權行為損害賠償責
    任，須行為人因故意過失不法侵害他人權利，亦即行為人須
    具備歸責性、違法性，並不法行為與損害間有相當因果關係
    ，始能成立，且主張侵權行為損害賠償請求權之人，對於侵
    權行為之成立要件應負舉證責任（最高法院98年度台上字第
    1452號判決參照）。
　⒈原告主張被告乙○○對甲男為捏臉、摑掌及毆打之行為，致甲
    男受有雙臉瘀挫傷、後頸瘀挫傷、雙下肢多處瘀挫傷等傷勢
    ，並提出國立臺灣大學醫學院附設醫院診斷證明書及傷勢照
    片為證，然甲男前以被告乙○○基於傷害之犯意，徒手對甲男
    為捏臉、摑掌及毆打之行為，致甲男受有前開傷勢為由，對
    被告乙○○提出傷害罪之刑事告訴，然經臺灣新北地方檢察署
    檢察官以尚難以甲男即告訴人之單一指述，率認甲男所受傷
    害係被告乙○○所為為由，以109年度偵字第236號為不起訴處
    分，甲男不服聲請再議，經臺灣高等檢察署檢察長發回續行
    偵查，復經臺灣新北地方檢察署檢察官以109年度偵續字第1
    39號為不起訴處分確定在案，此有前開不起訴處分書在卷可
    參，且經本院依職權調閱上開刑事案件偵查卷宗，核閱無訛
    ，而原告於本件復未提出證據證明被告乙○○有對甲男為捏臉
    、摑掌及毆打之行為，致甲男受有前開傷勢，自難認原告前
    開主張屬實。又縱認依被告乙○○於上開刑事案件警詢、偵訊
    時所自承其有捏甲男之左臉，且有發現甲男臉紅紅的乙節，
    認定甲男所受「左臉瘀傷」之傷勢係因被告乙○○前開捏甲男
    左臉頰之行為所致，惟被告乙○○此部分所為係侵害甲男之身
    體及健康權而非原告之權利，原告既未舉證證明被告乙○○不
    法侵害其權利，致其受有損害，則其依民法第184條第1項前
    段、第188條規定，請求被告負連帶賠償之責，即屬無據。
　⒉按除本法另有規定外，教保服務機構應進用具教保服務人員
    資格，且未有教保服務人員條例第12條第1項所列情事者，
    從事教保服務；教保服務機構應就下列事項訂定管理規定、
    確實執行，並定期檢討改進：一、環境、食品安全與衛生及
    疾病預防。二、安全管理。三、定期檢修各項設施安全。四
    、各項安全演練措施。五、緊急事件處理機制；幼兒進入及
    離開教保服務機構時，該機構應實施保護措施，確保其安全
    ，幼兒教育及照顧法第15條第1項、第25條第2項、第26條第
    1項分有明定。又按未具教保服務人員資格者，不得在幼兒
    園從事教保服務，教保服務人員條例第26條第2項亦有明文
    。原告主張被告實踐幼兒園進用不具教保服務人員資格之被
    告乙○○從事教保服務，並提出聯絡簿為證，且有新北市政府
    108年8月5日新北府教幼字第1081410365號函在卷可參，而
    觀諸前開聯絡簿暨新北市政府函，可見被告乙○○未具教保服
    務人員資格，卻以甲男之老師之身分，記錄甲男於被告實踐
    幼兒園之生活、學習狀況，從事教保服務，嗣經新北市政府
    認定被告乙○○未具教保人員資格而於被告實踐幼兒園從事教
    保服務，而有違反教保服務人員條例第26條第2項規定之情
    事，然原告未能舉證證明被告乙○○未具教保服務人員資格乙
    情，與甲男所受前開傷勢間，有何相當因果關係，復未舉證
    證明被告實踐幼兒園之設施有何違反安全標準之情，致甲男
    因此受有前開傷勢，此外，縱認被告乙○○未具教保服務人員
    資格乙情，與甲男所受前開傷勢間，具有相當因果關係，然
    參諸幼兒教育及照顧法第1條規定：「為保障幼兒接受適當
    教育及照顧之權利，確立幼兒教育及照顧方針，健全幼兒教
    育及照顧體系，以促進其身心健全發展，特制定本法」，可
    見上開規定所欲保護者為幼兒身心健全發展，原告既非上開
    規定保護之客體，則其主張被告違反前開保護他人之法律，
    致其受有損害，並依民法第184條第2項、第188條規定，請
    求被告連帶負損害賠償責任，亦屬無據。
　㈡另按不法侵害他人基於父、母、子、女或配偶關係之身分法
    益而情節重大者，被害人雖非財產上之損害，亦得請求賠償
    相當之金額，民法第195條第1項前段、第3項規定固有明文
    。上開規定之立法理由並謂：「身分法益與人格法益同屬非
    財產法益。本條第1項僅規定被害人的請求人格法益被侵害
    時非財產上之損害賠償。至於身分法益被侵害，可否請求非
    財產上之損害賠償？則付闕如，有欠周延，宜予增訂。惟對
    身分法益之保障亦不宜太過寬泛。鑑於父母或配偶與本人之
    關係最為親密，基於此種親密關係所生之身分法益被侵害時
    ，其所受精神上之痛苦最深，故明定『不法侵害他人基於父
    母或配偶關係之身分法益而情節重大者』，始受保障。例如
    未成年子女被人擄略時，父母監護權被侵害所受精神上之痛
    苦。又如配偶之一方被強姦，他方身分法益被侵害所致精神
    上之痛苦等是，爰增訂第三項準用規定，以期周延。」，足
    見民法第195條第3項所保護者係基於父、母、子、女或配偶
    之一定身分關係下所形成之身分法益，即身分權之保障，諸
    如親權、配偶權、監護權等，當請求權人與被害人間親密之
    身分法益被侵害而情節重大者，始得依上開規定，請求加害
    人賠償非財產上損害之相當金額，如單純侵害子、女或配偶
    之身體，間接導致父、母、配偶之擔心或憂慮，而非直接來
    自於父、母與子、女或配偶相互間之身分法益受侵害，自不
    該當於上述法文。倘係請求者之親人受有財產、非財產之損
    害，但非請求者本人之身分法益受有不法侵害，且非情節重
    大，即無上開規定之適用（最高法院99年度台上字第1209號
    、103年度台上字第23號、104年度台上字第1364號裁判意旨
    參照）。原告主張被告乙○○對甲男為捏臉、摑掌及毆打之行
    為，致甲男受有雙臉瘀挫傷、後頸瘀挫傷、雙下肢多處瘀挫
    傷等傷勢，尚難憑採，業如前述，則原告據此請求被告連帶
    負侵權行為損害賠償責任，已屬無據。又縱認被告乙○○確有
    捏甲男左臉頰，致甲男受有左臉瘀傷之傷勢，然被告係侵害
    甲男之身體、健康法益，而非直接侵害原告基於與甲男間之
    父母、子女關係所生之身分法益，此外，原告亦未舉證證明
    被告不法侵害其等基於父、母、子、女之身分法益，且情節
    重大，則原告依民法第195條第3項、第188條規定，請求被
    告連帶賠償，亦無理由。
四、綜上所述，原告依民法第184條第1項前段、第2項、第188條
    、第195條第3項之規定，請求被告連帶給付原告各250,000
    元，及自起訴狀繕本送達翌日起至清償日止，按週年利率5%
    計算之利息，為無理由，應予駁回。又原告之訴既經駁回，
    其所為假執行之聲請亦失所依附，應併予駁回。
五、本件事證已臻明確，兩造其餘之攻擊防禦方法及所提證據，
    於判決結果不生影響，爰不一一論列，併此敘明。
中　　華　　民　　國　　111 　年　　5 　　月　  27　　日
                  臺灣新北地方法院板橋簡易庭
                            法  官  施函妤
以上為正本係照原本作成。
如不服本判決，應於送達後20日內，向本院提出上訴狀並表明上
訴理由，如於本判決宣示後送達前提起上訴者，應於判決送達後
20日內補提上訴理由書（須附繕本）。
中　　華　　民　　國　　111 　年　　5 　　月　  27　　日
                            書記官  吳昌穆